【裁判字號】    97,台上,4037
【裁判日期】    970821
【裁判案由】    違反毒品危害防制條例等罪
【裁判全文】
最高法院刑事判決            九十七年度台上字第四０三七號
上  訴  人  甲○○
選任辯護人  鞠金蕾律師
上  訴  人  丙○○
            乙○○
上列上訴人等因違反毒品危害防制條例等罪案件，不服台灣高等
法院台中分院中華民國九十七年五月十五日第二審更審判決（九
十七年度上更(一)字第六九號，起訴案號：台灣彰化地方法院檢察
署九十六年度偵字第一五六九號），提起上訴，本院判決如下：
    主  文
原判決撤銷，發回台灣高等法院台中分院。
    理  由
本件原判決認定上訴人丙○○、乙○○、甲○○分別有其事實欄
所載共同販賣第一級毒品、第二級毒品之犯行明確，因而撤銷第
一審科刑之判決，改判仍論處丙○○共同販賣第一級毒品（累犯
）十九罪刑（各處有期徒刑十五年）、共同販賣第二級毒品（累
犯）四罪刑（各處有期徒刑四年），應執行有期徒刑二十三年；
論處乙○○共同販賣第一級毒品（累犯）十七罪刑（各處有期徒
刑十五年，應執行有期徒刑二十年）；論處甲○○共同販賣第一
級毒品（累犯）四罪刑（各處有期徒刑十五年，應執行有期徒刑
十七年）。固非無見。
惟查：(一)、科刑判決所認定之事實，倘與所採之證據不相適合，
即屬證據上理由矛盾，按諸刑事訴訟法第三百七十九條第十四款
規定，其判決當然違背法令。原判決以證人陳金龍於第一審九十
六年五月三十一日證稱：其確曾撥打電話向丙○○約定購買甲基
安非他命等語（原判決第十七頁第十二至十七行），資以認定丙
○○接聽陳金龍洽購毒品甲基安非他命之來電時，與陳金龍直接
洽談並議定毒品交易之時、地及價量，但詳閱第一審卷九十六年
五月三十一日之審判筆錄，陳金龍並未到庭陳述，有刑事報到單
及審判筆錄在卷可稽（第一審卷(一)第一八三至二０一頁），是原
判決關於此部分，自有認定事實與卷證不符之證據上理由矛盾之
違誤。(二)、無期徒刑不得加重，刑法第六十五條第一項定有明文
。毒品危害防制條例第四條第二項販賣第二級毒品罪之法定刑為
「無期徒刑或七年以上有期徒刑，得併科新台幣七百萬元以下罰
金」，則就無期徒刑部分，即不得加重。原判決就丙○○共同販
賣第二級毒品為刑之量定時，說明「丙○○為累犯，就販賣第二
級毒品部分加重其刑」（見原判決第二十一頁倒數第二行），關
於丙○○所犯前開之罪法定刑無期徒刑部分，亦依累犯規定加重
其刑，自有判決適用法則不當之違失。(三)、共同正犯犯罪所得之
財物為現金時，因共同正犯應就全部犯罪結果負其責任，而合併
計算犯罪所得，且於全部或一部不能沒收時以其財產抵償之，但
為避免執行時發生重複沒收、抵償之情形，故各共同正犯之間係
採「連帶沒收主義」，於裁判時應諭知被告共同犯罪所得之財物
應與其他共同正犯「連帶沒收之」。原判決於事實內認定丙○○
有如原判決附表一至七所示各次共同販賣第一級毒品所得之犯行
；乙○○有如原判決附表二至七所示各次共同販賣第一級毒品所
得之犯行；甲○○有如原判決附表五至七所示共同販賣第一級毒
品海洛因所得之犯行。倘若無訛，自應於主文內就上開共同販賣
第一級毒品所得分別諭知與其他共同正犯連帶沒收，始為適法。
乃原判決主文竟以單獨分別沒收方式宣告，而未為「與其他共同
正犯連帶沒收」之諭知，自有未合。又原判決主文就丙○○共同
販賣第二級毒品所得應沒收之宣告，僅諭知「分別連帶沒收之」
，而未諭知「與其他共同正犯連帶沒收之」，亦有未合。(四)、以
營利為目的販入毒品，經多次販賣後，持有剩餘毒品被查獲，其
各次販賣毒品行為，固應併合處罰。惟該持有剩餘毒品之低度行
為，應僅為最後一次販賣毒品之高度行為所吸收，不另論罪。故
就該查獲之剩餘毒品，祇能於最後一次之販賣毒品罪宣告沒收銷
燬，不得於各次販賣毒品罪均宣告沒收銷燬。原判決關於丙○○
、乙○○、甲○○共同販賣第一級毒品而被查扣如原判決附表十
一所示之剩餘毒品海洛因（合計驗餘淨重三五‧八九公克），該
等剩餘毒品祇能於最後一次共同販賣第一級毒品罪項下宣告沒收
銷燬，乃原判決主文竟諭知「各罪之從刑均分別如附表十一所載
」，亦有可議。以上，或為上訴意旨所指摘，或係本院得依職權
調查之事項，應認原判決仍有撤銷發回更審之原因。至原判決不
另為無罪之諭知部分，基於審判不可分原則，併予發回，附此敘
明。
據上論結，應依刑事訴訟法第三百九十七條、第四百零一條，判
決如主文。
中    華    民    國  九十七  年    八    月  二十一  日
                      最高法院刑事第十二庭
                          審判長法官  石  木  欽
                                法官  陳  世  淙
                                法官  洪  佳  濱
                                法官  林  俊  益
                                法官  張  祺  祥
      本件正本證明與原本無異
                                      書  記  官
中    華    民    國  九十七  年    八    月  二十九  日
                                                Ａ


司法院資訊處製作；財團法人民間司法改革基金會備份。
